【裁判字號】    92,訴,2293
【裁判日期】    921111
【裁判案由】    偽造有價證券等
【裁判全文】
臺灣臺中地方法院刑事判決              九十二年度訴字第二二九三號
    公  訴  人  臺灣臺中地方法院檢察署檢察官
    被      告  壬○○  男  二.
右列被告因偽造有價證券等案件，經檢察官提起公訴（九十一年度偵字第一四七四七
號、九十二年度偵字第六八六四號），本院合議庭裁定改以簡式審判程序審理後，判
決如左：
    主    文
壬○○連續行使偽造之信用卡，處有期徒刑壹年捌月；扣案如附表一、二、四所示卡
號之偽造信用卡共陸張、如附表三所示卡號之偽造信用卡壹張、如附表一至三所示持
卡人存根聯之簽帳單各壹紙、如附表一至三所示商店存根聯之簽帳單各壹紙上偽造之
「丙○○」、「戊○○」、「丁○○」及「乙○○」署押，均沒收。又行使變造國民
身分證，足以生損害於公眾及他人，處有期徒刑參月；扣案之變造乙○○國民身分證
壹紙上「壬○○」之照片壹紙，沒收。又偽造署押，足以生損害於他人，處有期徒刑
伍月；如附表五所示搜索扣押筆錄、扣押物品目錄表及偵訊筆錄上偽造如附表五所示
「辛○○」之署押，均沒收。應執行有期徒刑貳年貳月；扣案如附表一、二、四所示
卡號之偽造信用卡共陸張、如附表三所示卡號之偽造信用卡壹張、如附表一至三所示
持卡人存根聯之簽帳單各壹紙、如附表一至三所示商店存根聯之簽帳單各壹紙上偽造
之「丙○○」、「戊○○」、「丁○○」及「乙○○」署押、扣案之變造乙○○國民
身分證壹紙上「壬○○」之照片壹紙、如附表五所示搜索扣押筆錄、扣押物品目錄表
及偵訊筆錄上偽造如附表五所示「辛○○」之署押，均沒收。
    事    實
一、壬○○於民國九十一年七月初，先後二次在臺中市○○路與文心路口附近，向某
    一姓名年籍均不詳、綽號「阿祥」之成年男子，以每張新臺幣（下同）五、六千
    元之價格購入如附表一至四所示之偽造信用卡共七張後，即基於行使偽造有價證
    券及偽造私文書之概括犯意，先於不詳時、地，在前揭偽造信用卡背面之持卡人
    簽名欄內分別偽造「丙○○」、戊○○」、「丁○○」及「乙○○」之署押而偽
    造該等信用卡背面之私文書後，旋即持前揭偽造之信用卡於附表一至三所示之時
    、地消費加油或購買發電機、電視機、奶粉及嬰兒用品等用品，而刷卡行使前揭
    偽造信用卡之有價證券及該等信用卡背面之私文書，其後並在二聯式之信用卡簽
    帳單上分別偽簽如附表一至三所示之署押，繼而交予前揭各該商店以為行使該等
    偽造簽帳單之私文書，致該等信用卡特約商店陷於錯誤而交付前揭財物，足生損
    害於附表一至四所示各信用卡持有人、丙○○、戊○○、丁○○與乙○○等人及
    附表一至四所示各發卡銀行。嗣於九十一年七月二十五日下午五時許，為警在臺
    中市○區○○路三段八六之二號之漢口大飯店一樓大廳查獲壬○○，並扣得壬○○所有委由案外人王建利保管之皮包一只（內有壬○○所購入如附表四所示之偽
    造信用卡四張），再循線至壬○○住宿之漢口大飯店六０二號房內查獲偽造如附
    表一、二所示之信用卡二張及如附表三編號四之簽帳單一張，始查悉上情。而壬○○前因案遭臺灣臺中地方法院檢察署通緝，且於九十一年五月間，在臺中市○○路與昌平路口附近拾獲之乙○○國民身分證（乙○○曾於八十六年九月、九十
    年八月間，在臺中市區不詳地點，先後遺失國民身分證共二次），竟為逃避追緝
    以掩飾其身分，遂於同年七月初某日，在其位在臺中市○○區○○里○○路八六
    巷二八弄二二號五樓之二住處，換貼其自己相片之照片一紙於前揭乙○○國民身
    分證上而變造該國民身分證，並於前揭遭員警查獲之時，出示前揭變造之乙○○
    國民身分證供員警查驗以為行使，而足以生損害於戶政機關對於戶政管理之正確
    性及乙○○本人。惟因壬○○變造該紙乙○○國民身分證之技術粗糙，為警當場
    識破，壬○○竟再冒用其弟辛○○之名應訊，接續於如附表五所示之筆錄上偽造
    如附表五所示之「辛○○」署押，足生損害於辛○○本人。
二、案經臺中市警察局第二分局報請臺灣臺中地方法院檢察署檢察官及臺灣臺中地方
    法院檢察署檢察官自動檢舉偵查起訴。
    理    由
一、右揭事實，業據被告壬○○迭次於警詢、偵查及本院審理時坦承不諱，核與被害
    人王麗觀於警詢中及被害人子○○、甲○○、乙○○、癸○○、己○○、丑○○
    及庚○○等人於偵查中陳述被害情節均相符，復有偽造信用卡消費明細表、簽帳
    單正本十張及影本九張、變造之乙○○國民身分證一張及偽造辛○○署押及指印
    之搜索扣押筆錄、扣押物品目錄表、偵訊（調查）筆錄等附卷可稽，且有如附表
    一、二、四所示之偽造信用卡共六張扣案足憑，是足認被告所為自白，核與事實
    相符。本案事證明確，被告之犯行，洵堪認定。
二、被告壬○○在前揭偽造信用卡背面之持卡人簽名欄內分別偽造「丙○○」、戊○○」、「丁○○」及「乙○○」之署押而偽造該等信用卡背面之私文書後，旋即
    持前揭偽造之信用卡於附表一至三所示之時、地消費加油或購買發電機、電視機
    、奶粉及嬰兒用品等用品，而刷卡行使前揭偽造信用卡之有價證券及該等信用卡
    背面之私文書，其後並在二聯式之信用卡簽帳單上分別偽簽如附表一至三所示之
    署押，繼而交予前揭各該商店以為行使該等偽造簽帳單之私文書，自足生損害於
    附表一至四所示各信用卡持有人、丙○○、戊○○、丁○○與乙○○等人及附表
    一至四所示各發卡銀行。又被告壬○○上開於警局調查中偽造辛○○署押之行為
    ，自足生損害於辛○○本人。核被告壬○○所為，分別係犯刑法第二百零一條之
    一第二項之行使偽造有價證券罪、第三百三十九條第一項之詐欺取財罪（行使偽
    造信用卡部分）、第二百十六條、第二百十條之行使偽造私文書罪（行使簽帳單
    部分）、第二百十六條、第二百十二條之行使變造特種文書罪（行使變造之乙○○國民身分證部分）、第二百十六條、第二百二十條第一項、第二百十條之行使
    偽造準私文書罪（行使偽造信用卡背書部分）、第二百十七條之偽造署押罪（冒
    辛○○之名應訊部分）及第三百三十七條之侵占遺失物罪（侵占乙○○國民身分
    證部分）。被告意圖供行使之用而收受偽造信用卡之低度行為，應為行使之高度
    行為所吸收，又其於信用卡背面及簽帳單上偽造丙○○、戊○○、丁○○及乙○○等人署押之行為，分別為偽造準私文書及偽造私文書之階段行為，而其偽造後
    復均持以行使，該等偽造之低度行為，亦應分別為行使偽造準私文書及行使偽造
    私文書之高度行為所吸收，均不另論罪。被告變造乙○○國民身分證之特種文書
    後，復持以行使，其變造之低度行為，應為行使之高度行為所吸收，亦不另論罪
    。被告上開先後多次偽造辛○○署押之行為，係被告就同一事件，基於同一偽造
    署押之犯意下所為之接續數行為，僅侵害一個法益，應僅論以單純一罪。被告先
    後多次行使偽造信用卡、詐欺取財、行使偽造準私文書及行使偽造私文書之犯行
    ，均時間緊接，復分別觸犯構成要件相同之罪名，顯均係基於概括犯意為之，均
    應依連續犯之規定，分別論以行使偽造信用卡罪一罪、詐欺取財罪一罪及行使偽
    造私文書罪一罪（含行使偽造準私文書部分），並均依法加重其刑。被告所犯連
    續行使偽造信用卡罪、連續詐欺取財罪及連續行使偽造私文書罪三罪間，及所犯
    侵占遺失物罪及行使特種文書罪二罪間，均各有方法、結果之牽連關係，均應依
    刑法第五十五條規定，分別從一重之連續行使偽造信用卡罪及行使特種文書罪處
    斷。被告所犯上開連續行使偽造信用卡罪、行使特種文書罪及偽造署押罪三罪間
    ，犯意各別，行為互殊，應予分論併罰。至公訴人雖認被告前揭行使偽造之信用
    卡刷卡消費，當然含有詐欺取財罪質，不另構成刑法第三百三十九條第一項之詐
    欺取財罪云云；然信用卡為理財消費信用交易之工具，行使偽造信用卡以詐騙財
    物，究與行使有價證券詐欺，該等有價證券具有相當價值，具有流通效力，得以
    自由買賣轉讓交換有別，故被告前揭行為，自仍應負詐欺取財罪責，是公訴人前
    揭所指，顯有未洽，附此敘明。爰審酌被告犯罪之動機、目的、手段及其自白犯
    行，顯業已知所悔悟，又犯後態度堪稱良好等一切情狀，分別量處如主文所示之
    刑，並定其應執行之刑。扣案如附表一、二、四所示之偽造信用卡六張及未扣案
    如附表三之偽造信用卡一張（不能證明業已滅失而不復存在），均係偽造之信用
    卡，應依刑法第二百零五條宣告沒收，而前揭偽造信用卡背面持卡人簽名欄上所
    偽造之「戊○○」、「丁○○」、「乙○○」等署押（「丙○○」之署押已塗掉
    而不存在），因已就偽造之信用卡宣告沒收，自勿庸再依刑法第二百十九條規定
    就該等偽造之署押宣告沒收。又如附表一至三所示持卡人存根聯之簽帳單各一紙
    （未扣案部分亦無證據足認業已滅失），既係被告所有，因前揭犯罪所得之物，
    應依刑法第三十八條第一項第三款宣告沒收，至前揭簽帳單上偽造如附表一至三
    所示「丙○○」、「戊○○」、「丁○○」及「乙○○」等人之署押，亦因已就
    該等偽造簽帳單宣告沒收，是毋庸另為沒收之宣告。如附表一至三所示商店存根
    聯之簽帳單各一紙上偽造之「丙○○」、「戊○○」、「丁○○」及「乙○○」
    署押，以及如附表五所示搜索扣押筆錄、扣押物品目錄表及偵訊筆錄上偽造如附
    表五所示「辛○○」之署押，均係偽造之署押，爰依刑法第二百十九條之規定宣
    告沒收。又扣案之變造乙○○國民身分證一紙上「壬○○」之照片一紙，係被告
    所有，供犯罪所用之物，業據被告供承在卷，應依刑法第三十八條第一項第二款
    規定宣告沒收。
據上論斷，應依刑事訴訟法第二百七十三條之一第一項、第二百九十九條第一項前段
，刑法第五十六條、第二百零一條之一第二項、第三百三十九條第一項、第二百十六
條、第二百十條、第二百二十條、第二百十二條、第二百十七條第一項、第三百三十
七條、第五十五條、第五十一條第五款、第二百零五條、第二百十九條、第三十八條
第一項第二款、第三款，罰金罰鍰提高標準條例第一條前段，判決如主文。
中      華      民      國      九十二    年    十一    月    十一      日
                                臺灣臺中地方法院刑事第二庭
                    法  官  許  惠  瑜
右正本證明與原本無異。
如不服本判決，應於判決送達後十日內向本院提出上訴狀，上訴於臺灣高等法院臺中
分院（須附繕本）。
                                        書記官
中      華      民      國      九十二    年    十一    月    十四      日
附表一：
（華僑商業銀行卡號0000-0000-0000-0000號、真正持卡人王麗觀、偽卡冒刷明細）
編號  消費日期  商店名稱及地址         簽帳單上之署押  是否扣案  消費金額
一   91.07.24  中國石油股份有限公司          丙○○      扣案       700元
     01:26     民族路加油站                          （商店存根聯）
二   91.07.24  萊爾富國際股份有限公司中雙店  戊○○      未扣案   1,456元
     01:55     臺中市○區○○路一段35號
三   91.07.24  漢萊商務旅館                  戊○○      扣案     1,750元
     04:23     臺中市○區○○路三段86之2號            （持卡人存根聯）
四   91.07.24  台亞石油股份有限公司精武店    戊○○      未扣案     600元
     06:18     臺中市○區○○○路42號
五   91.07.24  興農股份有限公司太平店        戊○○      未扣案   1,919元
     06:32     臺中縣太平市○○路67-1號
六   91.07.24  裕毛屋崇德店                  戊○○      未扣案   2,335元
     06:59     臺中市○區○○路二段370號
註：壬○○在信用卡上先偽簽「丙○○」之署押而刷卡消費，並在簽帳單上偽簽「丙○○」之署押後，再塗掉信用卡上「丙○○」之署押，改偽簽「戊○○」之署押
    而後再刷卡消費，並在簽帳單上偽簽前揭「戊○○」之署押。
附表二：
（美商花旗銀行卡號0000-0000-0000-0000號、真正持卡人子○○、偽卡冒刷明細）
編號  消費日期  商店名稱及地址         簽帳單上之署押  是否扣案  消費金額
一    91.07.24  漢萊商務旅館               丁○○      扣案       3,611元
      11:31     臺中市○區○○路三段86之2號           （持卡人存根聯）
二    91.07.24  大丹股份有限公司桃園分公司 乙○○      未扣案    38,788元
      14:59     桃園縣平鎮市○○路○段六九號
三    91.07.24  普來利實業有限公司        乙○○       未扣案    23,466元
      15:50     新竹縣竹北市○○街28號6樓之3
註：編號二係購買34吋平面電視機乙部，編號三係購買發電機乙部。
附表三：
（聯邦商業銀行卡號0000-0000-0000-0000號、真正持卡人甲○○、偽卡冒刷明細）
編號  消費日期  商店名稱及地址         簽帳單上之署押  是否扣案  消費金額
一    91.07.24  漢萊商務旅館               丁○○   扣案       2,450元
      11:33     臺中市○區○○路三段86之2號          （持卡人存根聯）
二    91.07.24  西德加油站                 丁○○      扣案         610元
      12:23     臺中市○○○路○段146號              （商店存根聯）
三    91.07.24  滿加福加油站               丁○○      扣案         800元
      17:44     苗栗縣公館鄉五谷村五谷86號           （商店存根聯）
四    91.07.24  漢萊商務旅館               丁○○      扣案       2,450元
      21:30     臺中市○區○○路三段86之2號          （持卡人存根聯）
五    91.07.25  漢萊商務旅館               丁○○      扣案       3,384元
      13:07     臺中市○區○○路三段86之2號          （持卡人存根聯）
六    91.07.25  伯偉加油站實業有限公司     丁○○      扣案         800元
      13:24     臺中市○○○路309號                  （商店存根聯）
註：本件卡號0000-0000-0000-0000號之偽造信用卡，未扣案。
附表四：
  １、中國信託商業銀行股份有限公司卡號0000-0000-0000-0000號、真正持卡人為
      癸○○之偽卡一張，未遭冒刷。
  ２、中國信託商業銀行股份有限公司卡號0000-0000-0000-0000號、真正持卡人為
      己○○之偽卡一張，未遭冒刷。
  ３、中國信託商業銀行股份有限公司卡號0000-0000-0000-0000號、真正持卡人為
      丑○○之偽卡一張，未遭冒刷。
  ４、中國信託商業銀行股份有限公司卡號0000-0000-0000-0000號、真正持卡人為
      庚○○之偽卡一張，未遭冒刷。
附表五：
一、九十一年七月二十五日下午五時許，搜索扣押筆錄上偽造「辛○○」之署押共四
    枚（含簽名及指印各二枚）。
二、扣押物品目錄表上偽造「辛○○」之署押共二枚（含簽名及指印各一枚）。
三、九十一年七月二十五日下午八時許，臺中市警察局第二分局第一次偵訊（調查）
    筆錄上偽造「辛○○」之署押共十一枚（含簽名二枚及指印九枚）
註：前述之筆錄及目錄表均係一式三份，部分附在他卷，部分則由承辦警員留存。
附錄條文：
中華民國刑法第二百零一條之一第二項
意圖供行使之用，而偽造、變造信用卡、金融卡、儲值卡或其他相類作為簽帳、提款
、轉帳或支付工具之電磁紀錄物者，處一年以上七年以下有期徒刑，得併科三萬元以
下罰金。
行使前項偽造、變造之信用卡、金融卡、儲值卡或其他相類作為簽帳、轉帳或支付工
具之電磁紀錄物，或意圖供行使之用，而收受或交付於人者，處五年以下有期徒刑，
得併科三萬元以下罰金。
中華民國刑法第二百十條
(偽造變造私文書罪)
偽造、變造私文書，足以生損害於公眾或他人者，處五年以下有期徒刑。
中華民國刑法第二百十二條
(偽造變造特種文書罪)
偽造、變造護照、旅券、免許證、特許證及關於品行、能力服務或其他相類之證書、
介紹書，足以生損害於公眾或他人者，處一年以下有期徒刑、拘役或三百元以下罰金
。
中華民國刑法第二百十六條
(行使偽造變造或登載不實之文書罪)
行使第二百十條至第二百十五條之文書者，依偽造、變造文書或登載不實事項或使登
載不實事項之規定處斷。
中華民國刑法第二百十七條第一項
(偽造盜用印章印文或署押罪)
偽造印章、印文或署押，足以生損害於公眾或他人者，處三年以下有期徒刑。
中華民國刑法第二百二十條第一項
在紙上或物品上之文字、符號、圖畫、照像，依習慣或特約，足以為表示其用意之證
明者，關於本章及本章以外各罪，以文書論。
錄音、錄影或電磁紀錄，藉機器或電腦之處理所顯示之聲音、影像或符號，足以為表
示其用意之證明者，亦同。
稱電磁紀錄，指以電子、磁性或其他無法以人之知覺直接認識之方式所製成之紀錄，
而供電腦處理之用者。
中華民國刑法第三百三十七條
(侵占遺失物罪)
意圖為自己或第三人不法之所有，而侵占遺失物、漂流物或其他離本人所持有之物者
，處五百元以下罰金。


司法院資訊處製作；財團法人民間司法改革基金會備份。
